【裁判字號】    97,消債更,20
【裁判日期】    970827
【裁判案由】    更生事件
【裁判全文】
臺灣花蓮地方法院民事裁定            97年度消債更字第20號
聲  請  人  甲○○
上列當事人因消費者債務清理事件聲請更生，本院裁定如下：
    主  文
更生之聲請駁回。
聲請費用由聲請人負擔。
    理  由
一、按債務人與金融機構協商成立者，不得聲請更生或清算，但
    因不可歸責於己之事由，致履行顯有重大困難者，不在此限
    ；本條例施行前，債務人依金融主管機關協調成立之中華民
    國銀行公會會員辦理消費金融案件無擔保債務協商機制與金
    融機構成立之協商，準用前項之規定，消費者債務清理條例
    第151條第5項、第6項分別定有明文。又聲請更生或清算不
    合程式或不備其他要件者，法院應以裁定駁回之，但其情形
    可以補正者，法院應定期間先命補正，復為同條例第8條所
    明定。
二、本件聲請意旨略以：聲請人負債總額為新台幣（下同）4,15
    0,500元，現今之資產總額為3,637,250元，故負債顯然超過
    資產甚多，其有不能清償債務情事，前已提出債權人清冊，
    以書面向最大債權金融機構國泰世華商業銀行請求共同協商
    債務清償方案，協商成立，並約定自民國95年10月起，每月
    10日償還新臺幣48,950元，年利率10%，共計96期，然因聲
    請人所從事的保險業工作，收入不穩定，受大環境景氣影響
    ，時常招攬艱困，又揹負龐大房貸、車貸、孩子學費、生活
    費、父親醫藥費等每月必要支出費用76,186元，顯然入不敷
    出，故無法繼續履行原協商條件，顯有不可歸責於己致履行
    顯有重大困難之情事云云。
三、經查：
（一）聲請人於本件更生聲請前，確於95年9月依金融主管機關
      協調成立之中華民國銀行公會會員辦理消費金融案件無擔
      保債務協商機制與金融機構成立協商，並於96年2月毀諾
      ，有協議書及還款期數表在卷可稽，堪認屬實。
（二）聲請人稱每月須支出汽車貸款12,998元、交通費6,000 元
      、汽車燃料稅400元、牌照稅593元、房屋稅581元、健保
      費12,865元、保險費12,428元、生活費10,000元，及扶養
      費3,000元等必要費用合計58,865元，惟消費者債務清理
      條例之立法意旨，乃在於幫助陷於經濟上困境之債務人，
      得藉由更生或清算程序，走出經濟困境，避免走向絕路，
      實現憲法所保障之生命權，其並非在幫助債務人保持其舊
      有之生活水平，聲請人明知其債務已達無法負擔而須參加
      債務協商，卻仍於協商前不久購置屬高消費物品之汽車一
      部，綜觀聲請人於聲請狀內所載關於汽車項目之支出 (含
      汽車貸款、燃料稅、牌照稅、交通費等)高達19,991元，
      約佔其他生活必要費用之三分之一，足見此部份之所需費
      用過高。又聲請人為從事保險業務工作，工作地與居所地
      之距離若騎承機車為已足，即無開車之必要，聲請人得否
      將開車所需費用列為必要費用誠屬可疑。又依聲請人所提
      出之戶籍謄本及聲請人陳述可知，聲請人為之父親孫水盛
      之扶養義務人原有八人，除二姐張黃淑卿為他人之養子女
      ，於收養關係存續中，對本生父母無須盡扶養義務之外，
      聲請人未提出六妹孫瑞穗無法負擔扶養義務之證明，聲請
      人亦不得為免除八弟孫偉修之扶養義務，而改轉由多數債
      權人負擔，未免不公，聲請人此部份之請求難認為可採。
（三）聲請人所提出之95及96年綜合所得稅各類所得資料清單，
      聲請人95年每個月平均收入約110,161元，96年每個月平
      均收入雖減少為44,629元，但合計94、95年平均每月收入
      為77,404元，已屬社會上高收入族群，即使扣除其每月依
      協商條件應償還之48,950元，聲請人仍有餘額28,454元，
      已超過行政院主計處公佈之97年度花蓮縣平均每人每月最
      低生活標準費9,829元，所餘數額衡情應可供其支應日常
      生活所需，難認聲請人有不可歸責於己致履行有重大困難
      之事由。
四、綜上所述，本件債務人主張無法償還債務，有不可歸責於己
    之事由，致履行協議顯有重大困難云云，尚屬無據，其更生
    之聲請與消費者債務清理條例第151條第5項但書之規定不合
    ，依首揭條文之意旨，自應駁回其更生之聲請。
五、爰依消費者債務清理條例第8條、第15條，民事訴訟法第95
    條、第78條，裁定如主文。
中    華    民    國    97    年    8    月    27    日
                    臺灣花蓮地方法院民事庭
                        法      官  湯文章
以上正本係照原本作成。
本裁定已於97年8月28日公告，如不服本裁定，應於裁定送達後
10 日內，以書狀向本院提出抗告，並繳納抗告費一千元。
中    華    民    國    97    年    8    月    27    日
                        法院書記官  黃倪濱


司法院資訊處製作；財團法人民間司法改革基金會備份。
